臺灣高雄地方法院民事判決　九十三年訴字第一四八三號
　　原　　　告　乙○○
　　被　　　告　甲○○
右當事人間請求損害賠償事件，由刑事庭移送前來（九十三年度交簡附民字第四二號
），本院於民國九十三年八月十日言詞辯論終結，本院判決如下：
    主      文
被告應給付原告新臺幣肆拾柒萬捌仟陸佰拾玖元，及自民國九十三年四月十四日起
至清償日止，按週年利率百分之五計算之利息。
原告其餘之訴駁回。
訴訟費用由被告負擔二分之一，餘由原告負擔。
本判決第一項得假執行，但被告如以新臺幣肆拾柒萬捌仟陸佰拾玖元為原告預供擔
保後，得免為假執行。
原告其餘假執行之聲請駁回。
    事實及理由
一、按訴狀送達後，原告不得將訴變更或追加他訴，但被告同意者，不在此限，民事
    訴訟法第二百五十五條第一項第一款定有明文。本件原告於刑事訴訟附帶民事訴
    訟起訴狀請求機車修理費乙節，乃非因犯罪而受之損害，不得請求之，惟嗣於本
    件審理中先就此部分請求聲請撤回後再行追加，並經被告同意（見九十三年八月
    十日言詞辯論期日），揆諸首揭規定，原告所為追加訴訟部分，應予准許，合先
    敘明。
二、原告主張：被告於民國九十二年五月九日下午一時五十分許，駕駛牌照號碼ＵＸ
    —四二一三號自用小客車，沿高雄市苓雅區○○○路由北往南方向行駛，行經光
    華一路三○五號前，疏未注意前、左、右方車輛，以時速逾五十公里之速度從伊
    所騎乘牌照號碼ＯＮＨ—四五三號重型機車左邊擦撞而過，並將伊撞倒滑至慢車
    道路邊，且被告肇事後未立即剎車，更繼續行駛至光華一路與廈門街口，顯有肇
    事逃逸之行為，致伊受有左足腓骨完全性骨折、頭部外傷及腦震盪等嚴重傷害，
    除開刀治療外，又須繼續治療，並須於一年後再次手術治療，刑事部分，業經本
    院以九十三年度交簡字第七四四號刑事簡易判決判處拘役五十日；而伊受傷致受
    有如下損害︰自九十二年五月九日起至同年十月十三日止共計支出醫療費用新臺
    幣（下同）一十萬零四百一十二元、療養費用一十二萬元、醫療器材費用三千八
    百九十三元、自九十二年五月起至九十三年五月止每月減少薪資一萬八千二百九
    十八元、精神慰撫金二十萬元、腦震盪暨腳骨折後續治療費二十萬元、計程車交
    通費一萬九千八百元（即九十日，每日來回二百二十元）、機車修理費一萬一千
    元，總計一百零三萬一千七百一十三元，爰依侵權行為法律關係，提起本件訴訟
    等情。並聲明：(一)被告應給付原告一百零三萬一千七百一十三元，及自起訴狀繕
    本送達翌日起起至清償日止，按週年利率百分之五計算之利息。(二)願供擔保以代
    釋明，聲請宣告假執行。
三、被告則以：本件道路交通事故係因原告車速很快，突然駛入外側快車道，撞到被
    告所駕駛之自用小客車右後車門，被告並無過失，無須負擔損害賠償責任，但情
    理上願意補償原告等語，資為抗辯。並聲明：(一)駁回原告之訴。(二)如受不利之判
    決，願供擔保聲請免為假執行。
四、原告主張伊於前揭時、地，騎乘重型機車與被告所駕駛之自用小客車發生碰撞，
    致使伊受有左足腓骨完全性骨折、頭部外傷及腦震盪等傷害，並支出醫療器材費
    用三千八百九十三元、自九十二年五月起至九十三年五月止減少薪資每月一萬八
    千二百九十八元、機車修理費一萬一千元等情，並提出診斷證明書、機車修理統
    一發票暨估價單、車損照片、醫療器材費用統一發票、薪津明細單等為證，且為
    被告所不爭執（見九十三年八月十日言詞辯論筆錄），堪信為真實。是本件兩造
    間之爭點厥為：本件道路交通事故，被告是否有過失？原告是否與有過失？茲析
    述如次︰
  (一)本件道路交通事故發生前，原告騎乘機車乃沿光華一路由北往南方向外側快車道
    行駛，被告亦沿同方向外側快車道行駛等情，此觀諸被告於交通事故現場經警詢
    問之談話筆錄即明；又自事故現場照片及道路交通事故調查報告表暨事故現場圖
    以觀，原告所騎乘之重型機車碰撞後，自南向外側快車道倒地後，斜向西南方向
    滑行約九點九公尺至南向慢車道始停止，足認本件道路交通事故發生前原告騎乘
    機車係沿光華一路南向外側快車道行駛，並與行駛在同一車道駕駛自用小客車之
    原告發生碰撞等情，應堪認定。
  (二)原告陳稱︰發生事故時，伊未發現被告自用小客車，被告自用小客車係從後方駛
    來撞及伊重型機車等語，而被告辯稱︰聽到撞擊聲，才發現原告，祇注意前方，
    未注意右側等語；參以，觀諸事故現場照片，被告自用小客車右後車門有明顯撞
    擊凹痕，右照後鏡折斷之情形，足徵被告駕駛自用小客車係超越同一車道行駛在
    前之被告重型機車，始與原告重型機車發生碰撞等情，洵堪認定。
  (三)按汽車超車時，欲超越同一車道之前車時，須先按鳴喇叭二單響或變換燈光一次
    ；前行車減速靠邊或以手勢或亮右方向燈表示允讓後，後行車始得超越。超越時
    應顯示左方向燈並於前車左側保持半公尺以上之間隔超過，行至安全距離後，再
    顯示右方向燈駛入原行路線；又汽車行駛時，駕駛人應注意車前狀況及兩車併行
    之間隔，並隨時採取必要之安全措施，道路交通安全規則第一百零一條第三款、
    第五款及第九十四條第三項分別定有明文。被告考領既考領有普通小型車駕駛執
    照（見道路交通事故調查報告表(二)），對於前揭規定自為明知而不得諉為不知，
    且前揭規定亦為被告應注意而能注意之義務，本件道路交通事故現場天候晴朗，
    日間自然光線，柏油路面平直、乾燥、無缺陷，道路無障礙物，視距良好等客觀
    情形，亦有道路交通事故調查報告表(一)及事故現場照片等在卷可稽，被告欲超越
    同一車道之原告重型機車，竟疏未注意與原告重型機車左側保持半公尺以上之間
    隔通過，致使原告受有上開傷害，被告顯有過失甚明。而被告過失行為與原告所
    受傷害間並有相當之因果關係存在，顯見被告應負本件道路交通事故之侵權行為
    責任，至為明灼。
  (四)至於原告在已劃分快慢車道之本件道路交通事故雙向道路路段，本得在最外側快
    車道及慢車道行駛（參照道路交通安全規則第九十九條第一項第二款），且本件
    道路交通事故係因被告駕駛自用小客車超越同一車道之前行車不當所致，故原告
    對於本件道路交通事故之發生，並無過失可言。
五、按因故意或過失不法侵害他人權利者，負損害賠償責任；汽車、機車或其他非依
    軌道行駛之動力車輛，在使用中加損害，於他人者，駕駛人應賠償因此所生之損
    害；不法侵害他人之身體或健康者，對於被害人因此喪失或減少勞動能力，或增
    加生活上之需要時，應負損害賠償責任；不法侵害他人之身體、健康、名譽、自
    由、信用、隱私、貞操，或不法侵害其他人格法益而情節重大者，被害人雖非財
    產上之損害，亦得請求賠償相當之金額，民法第一百八十四條第一項前段、第一
    百九十一條之二前段、第一百九十三條第一項及第一百九十五條第一項分別定有
    明文。查本件道路交通事故乃因被告駕駛自用小客車欲超越同一車道之原告重型
    機車，疏未注意與原告重型機車左側保持半公尺以上之間隔通過，詳如前述，是
    被告於前揭時、地，因過失不法侵害原告之身體、財產，致原告受有如上之傷害
    及財產上損害，則原告自得請求被告就其所受財產上、非財產上之損害負連帶賠
    償之責，茲就原告各項請求，逐項審酌詳述如下：
  (一)醫療費用一十萬零四百一十二元部分︰
    1.按全民健康保險法第八十二條規定，保險對象因汽車交通事故，經本保險提供
      醫療給付者，本保險之保險人得向強制汽車責任保險之保險人代位請求該項給
      付。而全民健康保險法乃保險法之特別法，依特別法優於普通法之原則，全民
      健康保險法第八十二條應優先於保險法第一百三十五條、第一百零三條之規定
      而為適用。是以，全民健康保險之被保險人因汽車交通事故，經全民健康保險
      提供醫療給付者，全民健康保險之保險人自得向強制汽車責任保險之保險人代
      位請求該項給付。另強制汽車責任保險之保險人依該法規定給付之保險金，視
      為加害人或強制汽車責任保險之被保險人損害賠償金額之一部分，加害人或強
      制汽車責任保險之被保險人之損害賠償責任即因而解免（強制汽車責任保險法
      第三十條參照）。據此推論，全民健康保險被保險人就全民健康保險已提供醫
      療給付之範圍內，對於加害人之損害賠償請求權遂因而喪失。
    2.準此，原告依其提出前揭之醫療費用明細表、醫療費用收據等二十八張，除相
      同項目予以扣除外，伊所得請求自費負擔之醫療費用部分金額共計為二萬一千
      九百七十二元，惟原告已向訴外人華南產物保險股份有限公司領得強制汽車責
      任保險金五千九百八十元（見九十三年八月十日言辭辦論筆錄頁三），應再予
      扣除，故原告此部分主張請求醫療費用損害共計一萬五千九百九十二元，為有
      理由，應予准許︰逾此部分之醫療費用請求，為無理由，應予駁回。
  (二)療養費用一十二萬元部分︰原告陳稱此部分請求係因目前以中醫調養，且未來第
    二次開刀後亦須以中醫調養，但未開立單據為憑等語（見九十三年八月十日言詞
    辯論筆錄頁四），惟為被告所否認支出在卷，是原告既無從舉證以實其說，此部
    分之請求，尚屬於法無據，不應准許。
  (三)醫療器材費用三千八百九十三元部分，有原告提出之醫療器材費用統一發票七紙
    為證，並為被告所不爭執在卷（見九十三年八月十日言詞辯論筆錄頁四），自堪
    信為真實。
  (四)自九十二年五月起至九十三年五月止每月減少薪資一萬八千二百九十八元部分，
    有原告提出之薪津明細單十三張為證，且為被告所不爭執（見九十三年八月十日
    言詞辯論筆錄頁四、五），故原告請求此部分損害二十三萬七千八百五十四元（
    計算式︰13×18298﹦237854），應予准許。
  (五)腦震盪暨腳骨折後續治療費二十萬元部分，原告陳稱此部分係預估將來手術之費
    用（見九十三年八月十日言詞辯論筆錄頁五），並未提出相當之證據以佐其說，
    且為被告所否認，故此部分主張，尚屬未合，不應准許。
  (六)計程車交通費一萬九千八百元（即九十日，每日來回二百二十元）部分︰原告雖
    未舉證以明其主張，惟被告自認︰原告受傷後合理搭乘計程車之期間約三十至四
    十五日，而自原告住處往返其上班地點長庚醫院高雄分院大約六至十公里，來回
    計程車車資二百二十元等語（見九十三年八月十日言詞辯論筆錄頁五），故原告
    所得請求之計程車交通費用應以四十五日為必要，每日往返為二百二十元計算，
    即九千九百元，為有理由，應予准許；逾此部分計程車交通費用之請求，為無理
    由，應予駁回。
  (七)機車修理費一萬一千元部分，業據原告提出機車修理統一發票暨估價單、車損照
    片及本院依職權調閱之事故現場照片為證，且為被告所不爭執（見九十三年八月
    十日言詞辯論筆錄頁五、六），自有理由。
  (八)精神慰撫金二十萬部分：查原告因本件道路交通事故而受有左足腓骨完全性骨折
    、頭部外傷及腦震盪等傷害骨骨折等傷害，伊之肉體、精神確受痛苦，本院斟酌
    原告為二專畢業，目前在二技進修中，並擔任護士乙職，平均月薪為四萬元至五
    萬元左右；被告亦為專科畢業，擔任食品油脂品管員，平均月薪為二萬元至二萬
    二千元左右（見九十三年八月十日言詞辯論筆錄頁七）；原告除有投資訴外人日
    盛金融控股股份有限公司三萬二千四百七十元及薪資外，別無其他財產；被告除
    薪資外，亦無其他財產等情，有稅務電子閘門財產所得調件明細表各乙份附卷足
    憑，認原告請求二十萬元，尚屬公允，應予准許。
六、綜上所述，原告因本件道路交通事故所受損害合計為四十七萬八千六百三十九元
    （計算式：15992＋3893＋237854＋9900＋11000＋200000﹦478639），從而，原
    告依侵權行為之法律關係，請求被告賠償四十七萬八千六百三十九元，及自起訴
    狀繕本送達翌日即九十三年四月十四日起至清償日止之法定遲延利息，洵屬正當
    ，應予准許，逾此部分金額之請求，即非有據，應予駁回。
七、兩造雖分別陳明願供擔保，聲請宣告假執行或免為假執行，然原告勝訴部分，依
    民事訴訟法第三百八十九條第一項第五款規定，為所命給付之金額未逾五十萬元
    之判決，爰依職權宣告假執行，並就被告聲請免為假執行酌定如主文第四項所示
    相當之擔保金額，予以准許；至原告敗訴部分，其假執行之聲請，已失所附麗，
    應併予駁回。
據上論結，本件原告之訴為一部有理由、一部無理由，依民事訴訟法第七十九條、第
三百八十九條第一項第五款、第三百九十二條第二項，判決如主文。
中　　　華　　　民　　　國　　九十三　　年　　　八　　　月　　二十四　　日
~B民事第二庭法　官　劉定安
右為正本係照原本作成。
如不服本判決，應於送達後二十日內，向本院提出上訴狀並表明上訴理由，如於本判
決宣示後送達前提起上訴者，應於判決送達後十日內補提上訴理由書（須附繕本）。
中　　　華　　　民　　　國　　九十三　　年　　　八　　　月　　二十四　　日
~B      法院書記官　王壹理
